臺灣臺北地方法院民事判決　　　　　　　　　　　　九十三年度訴字第二九三六號
　　原　　　告　聯成金屬製造廠股份有限公司
　　法定代理人　乙○○
　　訴訟代理人　陳峰富律師
　　複　代理人　蕭世光律師
　　被　　　告　協固國際股份有限公司
　　法定代理人　丙○○
　　訴訟代理人　甲○○
右當事人間給付貨款事件，本院於民國言詞辯論終結，判決如下：
    主  文
被告應給付原告新台幣貳佰玖拾肆萬伍仟貳佰伍拾元，及自民國九十二年六月二十日
起至清償日止，按年息百分之五計算之利息。
訴訟費用由被告負擔。
本判決於原告以新台幣玖拾捌萬元供擔保後，得假執行。
    事實及理由
一、原告聲明：(1)被告應給付原告新台幣（下同）二百九十四萬五千二百五十元，及
    自民國九十二年六月二十日起至清償日止，按年息百分之五計算之利息。(2)願供
    擔保請准宣告假執行。並陳述：
  (1)緣被告於九十一年五月間，向原告購買棧板三千片，共計預定購買R-120140W 塑
    膠棧板三千片，每片棧板為一千七百元，並約定自九十一年六月二十五日開始交
    貨，交貨地點為新竹縣新豐鄉上坑村坑子口一六九號。嗣原告依約於九十一年六
    月二十五日、同年十一月二十九日、同年十二月十日、同年十二月二十四日、九
    十二年一月十五日、同年一月二十三日、同年一月二十八日出貨一百五十片，又
    九十二年一月二十二日及一月三十日出貨三百片，九十二年一月二十二日及一月
    三十日出貨三百片，共計出貨一千六百五十片。
  (2)被告於九十二年二月份起，因陷於財務危機，原告除對被告停止出貨外，被告對
    原告之請款，亦罝之不理。被告除與原告及訴外人必翔實業股份有限公司（下稱
    必翔公司）於九十二年五月七日及九十二年六月二十六日舉行系爭棧板交貨事宜
    討論外，被告就原告之請款均置之不理。原告依兩造間所成立之買賣契約，僅就
    已交付之塑膠棧板一千六百五十片之價金，依民法第三百六十七條向被告請求交
    付價金。
二、被告聲明：原告之訴駁回。並陳述：
  (1)緣被告前承建必翔公司自動倉庫工程，並代為向原告採購三仟片棧板。被告於九
    十一年間曾備妥採購棧板之合約乙份交予原告，請原告速簽妥合約擲回，該合約
    言明原告延遲交貨每日須支付貨款總價千分之三的罰款，並須賠償因延遲交貨而
    造成之其他損失。原告雖於九十一年六月至九十二年一月間先後運交棧板一千六
    百五十片予必翔公司，但卻始終未簽回該採購合約，被告曾一再要求原告速簽約
    並開發票請款，無奈原告均未回應。
  (2)原告所交產品品質未能完全符合定作人必翔公司之品質要求，一再退回修改，由
    於國內生產該種棧板之廠家不多，最後必翔公司只好勉強接受，但已造成必翔公
    司及被告之困擾及損失。被告於九十一年間之財務狀況仍具付款能力，然由於原
    告未簽合約未開發票，以致無法完成請款程序。原告直至九十二年三月二十日始
    開出發票請款，無奈當時被告已因銀行抽銀根等因素而陷入財務危機，一時無力
    支付貨款。
  (3)對於尚未交貨之一千三百五十片棧板，被告當時已與使用者必翔公司議妥，由必
    翔公司直接付款給原告，請原告繼續交完棧板，但原告至今執意不肯交貨，以致
    造成必翔公司之營運損失，被告商譽也因而受損，原告理應負因延遲交貨而造成
    損失之賠償責任，此部分與原告要求給付之貨款金額主張抵銷。
三、兩造不爭執之點：
  (1)被告前承建必翔公司自動倉庫工程，向原告採購三千片棧板。被告於九十一年間
    曾備妥採購棧板之合約乙份交予原告，請原告速簽妥合約擲回，該合約言明原告
    延遲交貨每日須支付貨款總價千分之三的罰款，並須賠償因延遲交貨而造成之其
    他損失，惟原告並未簽回該份採購契約書。
  (2)原告於九十一年六月至九十二年一月間先後運交棧板一千六百五十片予必翔公司
    ，另有一千三百五十片棧板則未交付。
四、兩造爭執之點：
  (1)被告是否付有給付一千六百五十片棧板貨款之義務？
  (2)被告認為原告未交付另外一千三百五十片棧板，遲延給付致其受有損害，而與前
    揭貨款主張抵銷，是否合法？
五、按「買受人對於出賣人，有交付約定價金及受領標的物之義務」民法第三百六十
    七條定有明文。經查：
  (1)兩造對於原告已交付一千六百五十片棧板，及每片棧板價金為一千七百元並不爭
    執，復有原告提出之承製通知單、送貨單十一紙、統一發票為證，則被告應負有
    給付一千六百五十片棧板（含稅）計二百九十四萬五千二百五十元貨款之義務【
    1650×1700=0000000元，1650×1700×0.05＝140250元，0000000元＋140250元
    ＝0000000元】。
  (2)又民法第二百三十一條第一項固然規定「債務人遲延者，債權人得請求其賠償因
    遲延而生之損害」，惟此項給付遲延之損害賠償，需遲延之事由係可歸責於債務
    人為限，如債務人無可歸責之事由，債權人仍不得請求賠償損害。本件原告主張
    係因被告財務發生困難，對已交付之一千六百五十片棧板貨款無法給付，其恐日
    後無法取得貨款，故停止一千三百五十片棧板之出貨等語，而被告於本院審理時
    亦陳述：其目前無能力給付貨款，被告於九十一年公司財務狀況不錯，後來原告
    聽說被告公司發生財務危機，始於九十二年三月份開立發票向被告請款，但是被
    告已無能力還款等語（見本院卷第十六頁），顯見九十二年間被告之公司財務狀
    況確實出現危機。原告因被告發生財務危機，無法給付一千六百五十片棧板貨款
    ，以致於停止後續之一千三百五十片棧板的出貨，尚難認為係屬於可歸責原告之
    事由。另被告抗辯兩造約定，如原告延遲交貨每日須支付貨款總價千分之三罰款
    ，並需賠償因延遲交貨而造成之其他損失云云，惟依據被告指稱之契約書觀之（
    見本院卷第二五頁至第二七頁），該契約書末頁均無兩造簽署之文字，不能證明
    兩造就契約文義均已達成合意。被告執契約書中第七條之違約責任，而要求遲延
    賠償並無依據。故本件原告停止後續一千三百五十片棧板的出貨，並非可歸責於
    原告之事由，且被告並不能舉證證明兩造就給付遲延，有延遲交貨每日須支付貨
    款總價千分之三罰款並須賠償其他損失之約定，則被告執契約書第七條條款，主
    張遲延賠償，並無理由，其據此而主張抵銷，亦於法不合。
六、綜上所述，原告依貨款給付請求權，請求被告給付原告二百九十四萬五千二百五
    十元及自九十二年六月二十日起至清償日止，按年息百分之五計算之利息，為有
    理由，應予准許。
七、假執行之宣告：
    原告陳明願供擔保，聲請宣告假執行，核無不合，爰酌定相當擔保金額准許之。
八、因本案事證已臻明確，兩造其餘主張陳述及所提之證據，均毋庸再予審酌，附此
    敘明。
九、訴訟費用負擔之依據：民事訴訟法第七十八條。
中　　　華　　　民　　　國　　九十三　　年　　　十　　　月　 二十五　　日
                                  民事第一庭  法  官    呂淑玲
正本係照原本作成
如對本判決上訴，須於判決送達後廿日內向本院提出上訴狀
中　　　華　　　民　　　國　　九十三　　年　　　十　　　月　 二十五    日
                                              書記官    方美雲
